臺灣嘉義地方法院刑事判決　　　　九十六年度訴字第八一一號
公　訴　人　臺灣嘉義地方法院檢察署檢察官
被　　　告　甲○○
　　　　　　　　　　生）
　　　　　　　　　　號
　　　　　　　　　　號
選任辯護人　張雯峰律師
　　　　　　奚淑芳律師
上列被告因違反槍砲彈藥刀械管制條例等案件，經檢察官提起公
訴（九十六年度偵字第四六六七號），本院判決如下：
    主  文
甲○○未經許可，製造可發射金屬具有殺傷力之改造空氣槍，處
有期徒刑壹年拾月，併科罰金新臺幣萬元，罰金如易服勞役，
以新臺幣壹仟元折算壹日，扣案改造空氣槍壹支（槍枝管制編號
0000000000）、高壓鋼瓶壹瓶、銀色鋼珠壹瓶均沒收
；又犯圖利聚眾賭博罪，處有期徒刑肆月，扣案之電腦壹臺、美
國職棒賭盤表壹紙、戰績統計表拾貳紙均沒收。應執行有期徒刑
貳年，併科罰金新臺幣萬元，罰金如易服勞役，以新臺幣壹仟
元折算壹日，緩刑伍年，並應於本判決確定之日起個月內向公
庫支付新臺幣貳拾伍萬元，扣案改造空氣槍壹支（槍枝管制編號
0000000000號）、高壓鋼瓶壹瓶、銀色鋼珠壹瓶、電
腦壹臺、美國職棒賭盤表壹紙、戰績統計表拾貳紙均沒收。
    事  實
一、甲○○(一)未經許可，基於製造可擊發金屬具有殺傷力改造空
    氣槍之犯意，於民國九十五年三月間某日，在其嘉義市○○
    ○街一五六號住處，將其前於嘉義市○○路某處模型店購買
    之模型空氣槍一支內原廠配置之槍機彈簧予以抽出，改換成
    磅數較高之彈簧，用以增加該槍射擊時之動能，而將之製造
    成可擊發金屬鋼珠具有殺傷力之改造空氣槍（槍枝管制編號
    0000000000）後，即將該改造空氣槍放置於上開
    住處內，供射擊小鳥使用；(二)又基於圖利賭博及普通賭博之
    概括決意，在密切接近之一定時、地持續實行之複次行為，
    自九十六年二月底某日起至同年六月五日止，提供其上開住
    處為賭博場所，供不特定人出入，自任組頭，經營電腦網路
    職棒簽賭站，而聚集不特定人簽賭財物。其賭博方式係採聚
    賭制，賭客以每支新臺幣（下同）九千九百元為下注金額，
    向甲○○簽注球賽輸贏得分，甲○○亦與之對賭，嗣後再核
    對當日「美國職棒大聯盟」舉行球賽比賽結果之得分，若賭
    客分別押注不同球隊者，則由賭客間相互比較輸贏，押注賭
    贏者可得其簽注金額百分之九十五之彩金，賭輸者須付百分
    之百之下注金額，甲○○則從中抽取百分之五之利益。嗣於
    九十六年六月五日上午九時許，在上址為警持搜索票查獲甲
    ○○持有上開改造空氣槍及賭博犯行，並扣得其所有之上開
    改造空氣槍一支、高壓鋼瓶一瓶、供擊發所用之銀色鋼珠一
    瓶及供賭博使用之美國職棒大聯盟賭盤表一紙、戰績統計表
    十二紙、電腦一臺。甲○○則於有偵查犯罪職權之機關或公
    務員發覺其製造上開改造空氣槍之犯行前，向處理之警員坦
    承製造上開改造空氣槍之犯行而自首接受裁判。
二、案經甲○○就製造可發射金屬具有殺傷力之改造空氣槍部分
    自首及嘉義縣警察局移送臺灣嘉義地方法院檢察署檢察官偵
    查起訴。
    理  由
一、上開犯罪事實，業據被告甲○○坦承不諱，且有上開改造空
    氣槍一支、高壓鋼瓶一瓶、供擊發所用之銀色鋼珠一瓶及供
    賭博使用之美國職棒大聯盟賭盤表一紙、戰績統計表十二紙
    、電腦一臺扣案可證。又該改造空氣槍經送內政部警政署刑
    事警察局鑑驗認為：「送鑑空氣槍一支（槍枝管制編號00
    00000000），認係空氣槍，以外接高壓鋼瓶內氣體
    為發射動力，經測試結果，其發射彈丸單位面積動能為三十
    六焦耳／平方公分。有關殺傷力之相關數據：依日本科學警
    察研究所之研究結果，彈丸單位面積動能達二十焦耳／平方
    公分，則足以穿入人體皮肉層。」，有該局九十六年七月二
    十四日刑鑑字第○九六○○九一四三五號槍彈鑑定書在卷可
    稽（參見偵卷第三十頁至第三十四頁）。而本件被告所持有
    之改造空氣槍經測試其發射之單位面積動能為三十六焦耳／
    平方公分，顯然足以穿入人體皮肉層，且遠逾單位面積動能
    二十焦耳／平方公分之標準甚多，故該改造空氣槍具有殺傷
    力可以認定，是被告之自白與事實相符，本件事證明確，被
    告犯行足堪認定。
二、被告上開製造可發射金屬具有殺傷力之改造空氣槍行為後，
    刑法業經修正公布，而於九十五年七月一日生效施行。按行
    為後法律有變更者，適用行為時之法律，但行為後之法律有
    利於行為人者，適用最有利於行為人之法律，現行刑法第二
    條第一項定有明文。此條係規範行為後法律變更所生新舊法
    律比較適用之準據法，是刑法第二條第一項本身雖經修正，
    但無比較新舊法適用之問題，應一律適用裁判時之現行刑法
    第二條第一項之規定，為「從舊從輕」之比較；又新舊刑法
    關於刑之規定，雖同採從輕主義，惟比較時仍應就罪刑有關
    之共犯、未遂犯、想像競合犯、牽連犯、連續犯、結合犯，
    以及累犯加重、自首減輕暨其他法定加減原因（如身分加減
    ）與加減比例等一切情形，綜其全部之結果，而為比較，再
    適用有利於行為人之法律處斷，而不得一部割裂分別適用不
    同之新舊法（最高法院二十四年上字第四六三四號判例意旨
    、九十五年第八次刑事庭會議決議參照）。準此：
（一）刑法第三十三條第五款有關罰金之最低數額部分，刑法分
      則編各罪所定罰金之貨幣單位原為銀元，修正前刑法第三
      十三條第五款規定：「罰金：（銀元）一元以上」，而銀
      元與新臺幣間之折算，依現行法規所定貨幣單位折算新臺
      幣條例規定，以銀元一元折算新臺幣三元；修正後刑法第
      三十三條第五款則規定：「罰金：新臺幣一千元以上，以
      百元計算之」；經比較修正前、後之規定，修正後刑法第
      三十三條第五款所定罰金之最低數額，較之修正前提高，
      自以修正前刑法第三十三條第五款規定有利於被告。
（二）修正前刑法第六十八條規定：「拘役或罰金加減者，僅加
      減其最高度。」，惟此次刑法修正，既將罰金最低金額修
      正為新臺幣一千元，當不致因加減其最低度，而產生不滿
      一元之零數，允宜與有期徒刑相同，許其最高度及最低度
      同加減之，故併入修正後刑法第六十七條，而規定為：「
      有期徒刑或罰金加減者，其最高度及最低度同加減之。」
      ，本案被告茲因製造可發射金屬具有殺傷力之改造空氣槍
      部分係自首及情堪憫恕而減輕其刑（詳後述），因修正前
      刑法第六十八條規定罰金最低度不予減輕，較諸修正後刑
      法第六十七條規定罰金最低度亦予減輕之規定，修正後之
      規定較有利於被告。
（三）修正前之刑法第五十一條規定：「數罪併罰，分別宣告其
      罪之刑，依左列各款定其應執行者：」其中第五款規定：
      「宣告多數有期徒刑者，於各刑中之最長期以上，各刑合
      併之刑期以下，定其刑期。但不得逾二十年。」。惟九十
      五年七月一日修正公布施行之刑法第五十一條第五款規定
      ：「宣告多數有期徒刑者，於各刑中之最長期以上，各刑
      合併之刑期以下，定其刑期。但不得逾三十年。」，比較
      結果，修正後刑法規定未較修正前規定有利於被告。
（四）綜合上述各條文修正前、後之比較，修正後之刑法第六十
      七條雖較有利於被告，但因刑法修正前，關於罰金刑之最
      低罰金數額僅為銀元一元，即令提高倍數後，亦遠較刑法
      修正後之最低罰金數額（新臺幣一千元）為低，故縱令修
      正前最低罰金數額依修正前刑法第六十八條未減輕，亦較
      修正後最低罰金數額適用修正後刑法第六十七條減輕後之
      金額為低。故整體觀察，修正後之刑法規定未較修正前規
      定有利於被告，依刑法第二條第一項前段之規定，仍應適
      用修正前規定。
（五）又修正前刑法第五十九條係規定「犯罪之情狀可憫恕者，
      得酌量減輕其刑」，修正後係規定「犯罪之情狀顯可憫恕
      ，認科以最低度刑仍嫌過重者，得酌量減輕其刑」，僅係
      文字修正，並非法律變更，則刑法第五十九條並無新舊法
      比較問題。
（六）至犯罪在新法施行前，自首在新法施行後者，應適用新法
      第六十二條之規定（最高法院九十五年第八次刑事庭會議
      決議可資參照）。
（七）另刑法第七十四條雖修正後自九十五年七月一日施行，然
      有關緩刑之宣告，因非行為可罰性之法律規範變更問題，
      而應適用修正後之刑法第七十四條之規定（最高法院九十
      五年第八次刑事庭會議決議參照）。
（八）再按比較適用最有利於行為人之法律時，應就罪刑有關之
      共犯、未遂犯、連續犯、牽連犯、結合犯、以及累犯加重
      、自首減輕、暨其他法定加減原因、與加減例等一切情形
      ，綜其全部之結果，而為比較，再適用有利於行為人之法
      律處斷，且應就罪刑有關之一切情形，比較其全部之結果
      ，而為整個之適用，不能割裂而分別適用有利益之條文，
      最高法院二十四年上字第四六三四號、二十七年上字第二
      六一五號判例固足參照，但此所謂不能割裂適用，係指與
      罪刑有關之本刑而言，並不包括易刑處分在內。詳言之，
      有關易科罰金、易服勞役之刑罰執行，仍應比較新舊法之
      規定，適用最有利於行為人之法律，依刑法第二條第一項
      之從舊從輕原則定其易刑之折算標準（最高法院九十五年
      第八次刑事庭會議決議、九十六年度臺上字第二七九○號
      刑事判決可資參照）。而被告行為時之修正前刑法第四十
      二條第二項前段規定：「易服勞役以一元以上三元以下折
      算一日。但勞役期限不得逾六個月。」，又被告行為時之
      易服勞役折算標準，依修正前罰金罰鍰提高標準條例第二
      條前段（現已刪除）規定，就其原定數額提高為一百倍折
      算一日，則本件被告行為時之易服勞役折算標準，應以銀
      元一百元以上三百元以下折算一日，經依現行法規所定貨
      幣單位折算新臺幣條例予以折算後，應以新臺幣三百元以
      上九百元以下折算一日。惟九十五年七月一日修正公布施
      行之刑法第四十二條第三項前段規定：「易服勞役以新臺
      幣一千元、二千元或三千元折算一日。但勞役期限不得逾
      一年」。比較修正前後之易服勞役折算標準，應以修正後
      之規定較有利於被告，自應適用修正後之刑法第四十二條
      第三項規定諭知易服勞役之折算標準。
三、核被告所為，係犯槍砲彈藥刀械管制條例第八條第一項未經
    許可，製造可發射金屬具有殺傷力之改造空氣槍罪及刑法第
    二百六十六條第一項前段賭博罪、第二百六十八條前段之圖
    利供給賭博場所罪、同條後段之圖利聚眾賭博罪。本件被告
    係犯未經許可製造「可發射金屬具有殺傷力之改造空氣槍」
    罪，而非未經許可，製造「空氣槍」罪，起訴書犯罪事實欄
    亦係記載被告基於製造「可擊發金屬或子彈具有殺傷力之槍
    砲」之故意，而製造「可擊發金屬鋼珠具有殺傷力之空氣長
    槍」，然於論罪法條欄確記載被告係犯未經許可製造「空氣
    槍」，是起訴書論罪法條欄之上開記載顯係誤載，應予更正
    。被告製造後持有該改造空氣槍之行為，其持有之低度行為
    為製造之高度行為所吸收，不另論罪；被告在同一場比賽前
    之多次接受簽賭之接續行為，均係當次在公眾得出入之場所
    賭博財物、意圖營利供給賭博場所及意圖營利聚眾賭博犯行
    之一部行為，為接續犯。被告自九十六年二月底起至同年六
    月五日止基於概括決意，在密切接近之一定時、地持續實行
    之複次在公眾得出入之場所賭博財物、意圖營利供給賭博場
    所及意圖營利聚眾賭博等犯行，合於學說上「集合犯」之性
    質，應成立單一一罪。被告所為在公眾得出入之場所賭博財
    物、意圖營利供給賭博場所及意圖營利聚眾賭博之犯行，係
    基於一個賭博犯意之決定，以達成同一犯罪之各個舉動，均
    屬於法律概念之一行為。是被告係以一行為同時觸犯賭博罪
    、意圖營利供給賭博場所罪及意圖營利聚眾賭博罪等三罪名
    ，為想像競合犯，依刑法第五十五條規定，應從情節較重之
    圖利聚眾賭博罪處斷。又本件固係經警接獲線報後聲請搜索
    票搜索扣得上開證物，然報案之證人僅指述被告涉嫌「持有
    」槍枝，聲請搜索票之案卷中亦未見有何警方已發現被告涉
    有「製造」槍枝之線索等情，業經調閱本院九十六年度聲搜
    字第七三九號案卷無誤（影卷參見本院卷第七十五頁九十二
    頁），而被告於警詢中即主動供出上開製造可擊發金屬鋼珠
    具有殺傷力之改造空氣槍之犯行，亦有警詢筆錄一份在卷可
    憑（參見警卷第一頁至第二頁），是被告應係於有偵查犯罪
    職權之機關或公務員發覺其上開製造可擊發金屬鋼珠具有殺
    傷力之改造空氣槍之犯行前，向處理之警員坦承上開製造可
    擊發金屬鋼珠具有殺傷力之改造空氣槍之犯行並進而接受裁
    判，所為與刑法第六十二條前段規定自首之條件相符，爰依
    法減輕其刑。再被告製造上開改造空氣槍之動機單純，對社
    會尚未構成重大危害，又其有正當工作，犯罪情狀可堪憫恕
    ，如論以依自首減輕其刑後之法定最低度，仍嫌過重，爰就
    製造可發射金屬具有殺傷力之改造空氣槍部分，再依刑法第
    五十九條之規定，酌量減輕其刑。爰審酌被告犯罪之手段輕
    微、目的僅在供自己射擊小鳥之用，並未曾用以危害他人、
    又為圖不法利益，竟提供場所予人賭博財物及聚眾賭博之犯
    罪動機，勢將敗壞社會風氣之損害，暨其犯後坦承犯行、態
    度尚稱良好、智識程度、生活狀況等一切情狀，分別量處如
    主文所示之刑及定其應執行之刑，併均依修正後之刑法第四
    十二條第三項規定諭知罰金易服勞役之折算標準。
四、查被告未曾因故意犯罪受有期徒刑以上刑之宣告，此有臺灣
    高等法院被告前案紀錄表一份存卷可考，其因一時失慮，偶
    罹刑典，且犯後坦承犯行，已知悔改，經此偵查、審判之教
    訓，自當知所警惕，信無再犯之虞，本院認所宣告之刑以暫
    不執行為適當，依刑法第七十四條第一項第一款規定併予宣
    告緩刑二年，又斟酌其之犯罪情節，依刑法第七十四條第二
    項第四款之規定，命被告應於本判決確定之日起三個月內向
    公庫支付二十五萬元，以懲不法，並勵自新。
五、扣案上開具殺傷力之改造空氣槍一支，屬違禁物；扣案之高
    壓鋼瓶一瓶、銀色鋼珠一瓶，分別為上開改造空氣槍之發射
    動力及可供該槍發射之金屬，與被告持有該改造空氣槍具有
    密切關係，為該改造空氣槍之附屬物品，為被告所有供犯本
    案所用之物；美國職棒大聯盟賭盤表一紙、戰績統計表十二
    紙及電腦一臺，亦係被告所有作為上開賭博犯罪所用，應分
    別依刑法第三十八條第一項第一款、第二款宣告沒收之。
六、據上論斷，應依刑事訴訟法第二百九十九條第一項前段，槍
    砲彈藥刀械管制條例第八條第一項，刑法第十一條前段、第
    二條第一項、第五十五條、第六十二條前段、第二百六十六
    條第一項前段、第二百六十八條、第五十九條、第四十二條
    第三項、第七十四條第一項第一款、第二項第四款、第三十
    八條第一項第一款、第二款，修正前刑法第五十一條第五款
    、刑法施行法第一條之一第一項、第二項前段，判決如主文
    。
本案經檢察官徐鈺婷到庭執行職務。
中　　華　　民　　國　九十六　年　　十　　月　二十三　日
                  刑事第四庭  審判長  法　官　蔡憲德
                                      法　官　王慧娟
                  　　　　　　　      法　官　吳育霖
上列正本證明與原本無異。
如不服本判決，應於判決送達後十日內向本院提出上訴狀，上訴
書狀依法應敘述具體理由，如未敘述具體理由者，應於上訴期間
屆滿後二十日內補提理由書於本院（均應附繕本）。告訴人或被
害人如對於本判決不服者，應具備理由請求檢察官上訴，其上訴
期間之計算係以檢察官收受判決正本之日期為準。
中　　華　　民　　國　九十六　年　　十　　月　二十三　日
                                      書記官  林美芳
附錄本判決論罪之法條：
刑法第二百六十六條（普通賭博罪與沒收物）
在公共場所或公眾得出入之場所賭博財物者，處一千元以下罰金
。但以供人暫時娛樂之物為賭者，不在此限。
當場賭博之器具與在賭檯或兌換籌碼處之財物，不問屬於犯人與
否，沒收之。
第二百六十八條（圖利供給賭場或聚眾賭博罪）
意圖營利，供給賭博場所或聚眾賭博者，處三年以下有期徒刑，
得併科三千元以下罰金。
槍砲彈藥刀械管制條例第八條
未經許可，製造、販賣或運輸鋼筆槍、瓦斯槍、麻醉槍、獵槍、
空氣槍或第四條第一項第一款所定其他可發射金屬或子彈具有殺
傷力之各式槍砲者，處無期徒刑或五年以上有期徒刑，併科新臺
幣一千萬元以下罰金。
未經許可，轉讓、出租或出借前項所列槍枝者，處五年以上有期
徒刑，併科新臺幣一千萬元以下罰金。
意圖供自己或他人犯罪之用，而犯前二項之罪者，處無期徒刑或
七年以上有期徒刑，併科新臺幣一千萬元以下罰金。
未經許可，持有、寄藏或意圖販賣而陳列第一項所列槍枝者，處
三年以上十年以下有期徒刑，併科新臺幣七百萬元以下罰金。
第一項至第三項之未遂犯罰之。
